【裁判字號】    98,台抗,268
【裁判日期】    980430
【裁判案由】    違反毒品危害防制條例聲請再審
【裁判全文】
最高法院刑事裁定              九十八年度台抗字第二六八號
抗  告  人  甲○○
上列抗告人因違反毒品危害防制條例案件，不服台灣高等法院高
雄分院中華民國九十八年二月十六日駁回聲請再審之裁定（九十
七年度聲再字第一九三號），提起抗告，本院裁定如下：
    主  文
原裁定撤銷。
再審之聲請駁回。
    理  由
按對於有罪確定判決之救濟程序，依刑事訴訟法規定，有再審及
非常上訴二種。前者，係為原確定判決認定事實錯誤而設立之救
濟程序，與後者係為糾正原確定判決違背法令者有別。為受判決
人之利益聲請再審，必其聲請之理由合於刑事訴訟法第四百二十
條第一項第一款至第六款或第四百二十一條所定之情形者，始得
為之。至判決違背法令，係提起非常上訴之事由，並非再審之事
由。本件抗告人甲○○經原審法院判處共同意圖販賣而持有第一
級毒品罪刑（九十七年度重上更(四)字第五五號），並經本院從程
序上駁回其上訴確定（九十七年度台上字第五九三０號）。抗告
人向原審聲請意旨以：(一)證人宋錦華證詞前後不一且矛盾，不足
採為不利抗告人之證據，原確定判決依其片面之詞認定抗告人有
罪，有採證認事違反經驗法則及理由矛盾之違法；(二)原確定判決
未於理由說明認定抗告人於民國九十三年十二月初即持有扣案海
洛因之依據，自屬率斷；且警方曾採抗告人及同案被告蘇俊良之
指紋，請內政部警政署刑事警察局鑑定結果，均因指紋線欠清晰
，特徵不足，無法比對，有該局鑑驗書可證，是並無積極證據足
以證明扣案海洛因係抗告人所有，原確定判決有理由不備之違法
；(三)證人宋錦華擔任警方線民已半年，抗告人係因宋錦華向警檢
舉始經查獲，本件係警方陷害教唆，原確定判決此部分之認定與
事實不符，難謂於法無違等情，謂發現確實之證據，及原確定判
決對於上開重要證據漏未審酌，足認抗告人應受無罪之判決，依
刑事訴訟法第四百二十條第一項第六款、第四百二十一條規定，
聲請再審等語。就此以觀，抗告人形式上雖謂聲請「再審」，惟
實質上係指摘原確定判決採證認事違反經驗法則、判決理由矛盾
及不備、認定事實與卷證資料不符等情，均屬原確定判決是否違
背法令之問題，顯與得聲請再審之事由無涉；揆諸上開說明，抗
告人所為聲請之程序顯屬違背規定。原裁定未從程序上予以駁回
，而從實體上認抗告人於原審即以上開情節置辯，為原確定判決
所不採，並在理由內詳予指駁在案，既非「發現確實之新證據」
，亦無漏未審酌情事，其再審之聲請為無理由，裁定駁回之，於
法自有未合。抗告意旨雖未指摘及此，惟屬本院得依職權調查之
事項，應由本院將原裁定撤銷，並自為裁定駁回抗告人再審之聲
請。
據上論結，應依刑事訴訟法第四百十三條、第四百三十三條，裁
定如主文。
中    華    民    國  九十八  年    四    月   三十   日
                      最高法院刑事第十庭
                          審判長法官  花  滿  堂
                                法官  陳  東  誥
                                法官  林  錦  芳
                                法官  洪  昌  宏
                                法官  吳  信  銘
      本件正本證明與原本無異
                                      書  記  官
中    華    民    國  九十八  年    五    月    四    日
                                                     M


司法院資訊處製作；財團法人民間司法改革基金會備份。
